臺灣臺中地方法院刑事判決
111年度金訴緝字第70號
公  訴  人  臺灣臺中地方檢察署檢察官
被      告  林三盛




上列被告因詐欺等案件，經檢察官提起公訴（109年度偵字第326
33號、109年度少連偵字第412號、110年度少連偵字第43、113號
），被告於本院準備程序進行中，就被訴事實均為有罪之陳述，
經告知簡式審判程序之旨，並聽取當事人之意見後，本院合議庭
裁定由受命法官獨任進行簡式審判程序，判決如下：
    主    文
乙○○犯如附表二編號1至2「宣告刑」欄所示之罪，各處如附表二
編號1至2「宣告刑」欄所示之刑及沒收。應執行有期徒刑壹年肆
月。
    犯罪事實
一、乙○○可預見支付代價或以其他方法委由他人收取現金，再將
    之轉交與指定之人，常與詐欺取財之財產犯罪密切相關，代
    收代交款項之目的，極有可能係在取得詐欺所得贓款，並製
    造金流斷點，及掩飾該詐騙所得之本質及去向，同時亦可能
    參與含其在內所組成3人以上、以詐術為手段、具持續性或
    牟利性之有結構性詐欺集團犯罪組織（下稱本案詐欺集團）
    ，詎其仍基於縱使參與犯罪組織亦不違背其本意之不確定故
    意，於民國109年6月16日，經真實姓名年籍不詳綽號「阿浩
    」之邀集，負責前往指定處所收取詐欺款項，再將之交予「
    阿浩」轉交予不詳上手成員，擔任俗稱「收水手」之工作而
    參加本案詐欺集團。乙○○即基於縱所收取及交付之款項為本
    案詐欺集團詐騙所得亦不違反其本意之不確定故意，與「阿
    浩」、提領贓款之少年張○薰(91年12月生，真實姓名年籍詳
    卷，另案由本院少年法庭審理)、向車手收取贓款之林哲瀚
    、甲○○(均業經本院以110年度金訴字第194號判決在案，並
    經臺灣高等法院臺中分院111年度金上訴字第372號判決上訴
    駁回確定)、真實姓名年籍不詳綽號「君」之人及本案詐欺
    集團其他不詳成員（無證據證明有未成年人），共同意圖為
    自己不法之所有，基於3人以上共同犯詐欺取財及隱匿犯罪
    所得去向之犯意聯絡，由本案詐欺集團某成員對如附表一編
    號1至2「被害人」欄所示之戊○○、丙○○，實施如附表一編號
    1至2「遭詐騙情節」欄所示詐術內容，致戊○○、丙○○陷於錯
    誤，分別依指示於如附表一編號1至2「匯款情形」欄所示之
    時間，將如附表一編號1至2「匯款情形」欄所示之金額轉入
    附表一編號1至2「匯款情形」欄所示之張○薰所有彰化銀行
    帳戶內，再由張○薰依該詐欺集團某成員之指示，於如附表
    一編號1至2「提款時間」、「提款地」欄所示之時間、地點
    ，提領如附表一編號1至2「提領金額」欄所示之款項，林哲
    瀚即於109年6月16日晚間7、8時許受「君」之指示前往向張
    ○薰收取所領取之詐得款項，而搭乘甲○○所駕駛車牌號碼000
    -0000號自用小客車於109年6月16日晚間8時20分許，在臺中
    市○○區○○○路00號，向張○薰收取所領得之詐欺款項12萬5000
    元後，再於同日晚間8時48分許，至臺中市潭子區福貴路43
    巷口，留下5000元之報酬後，將所餘款項12萬元交予受「阿
    浩」指示前來收取贓款之乙○○，乙○○再將該筆款項交予「阿
    浩」轉交本案詐欺集團某上手成員，而以此方式掩飾及隱匿
    上開詐欺所得之去向及所在。嗣戊○○、丙○○察覺有異，報警
    處理，而循線查悉上情。
二、案經戊○○、丙○○訴由臺中市政府警察局大雅分局報告臺灣臺
    中地方檢察署檢察官偵查起訴。
    理    由
一、本案被告乙○○所犯非死刑、無期徒刑、最輕本刑為3年以上
    有期徒刑之罪，或高等法院管轄第一審之案件，被告林哲瀚
    於準備程序中，就前揭被訴事實均為有罪之陳述，經受命法
    官告以簡式審判程序之旨，並聽取被告與公訴人之意見後，
    本院認無不得或不宜改依簡式審判程序進行之處，爰依刑事
    訴訟法第273條之1第1項、第284條之1規定，經合議庭評議
    後，裁定本件由受命法官獨任進行簡式審判程序。是本案之
    證據調查，依刑事訴訟法第273條之2規定，不受同法第159
    條第1項、第161條之2、第161條之3、第163條之1及第164條
    至第170條規定之限制，合先敘明。
二、認定犯罪事實所憑之證據及理由：
 (一)上開犯罪事實，業經被告乙○○於警詢、本院準備程序及審
     理時均坦承不諱(見少連偵412卷第239至249頁，本院金訴
     緝卷第70至72、86至88頁)，且有證人即同案被告林哲瀚、
     甲○○於警詢、偵訊、本院準備程序及審理時之證述(見偵32
     633卷第25至29頁、53至56頁，少連偵412卷第135至147、1
     79至183、197至207、397至399、403至411、539至545頁，
     本院訴字卷一第272 至286、468 至473頁，本院訴字卷二
     第85至95、201至224頁)、證人即少年張○薰於警詢、偵訊
     時之證述(見少連偵412卷第53至63、67至71、481至485頁
     ，他卷第135至147頁)、證人即告訴人戊○○、丙○○於警詢時
     之證述(見少連偵412卷第309至311、327至331頁)、證人即
     少年江○珉、林彥廷於警詢時之證述(見少連偵412卷第105
     至117、213至225、261至271、473至477頁）在卷可稽，並
     有張○薰於109年6月16日在臺中市○○區○○路0段000號之合庫
     商銀潭子分行提領款項之監視器錄影畫面截圖、GOOGLE街
     景照片、路線圖(見少連偵412卷第81至91頁）、同案被告
     甲○○於109年6月16日搭載同案被告林哲瀚前往向張○薰取款
     之路口監視器錄影畫面截圖(見少連偵412卷第91至103頁）
     、被告乙○○向同案被告林哲瀚收水地點指認照片及路口監
     視器錄影畫面截圖(見少連偵412卷第257至259頁)、江○珉
     指認張○薰指認犯罪嫌疑人紀錄表、指認表、犯罪嫌疑人真
     實年籍對照(見少連偵412卷第119至123頁）、同案被告林
     哲瀚指認同案被告甲○○之指認犯罪嫌疑人紀錄表、指認表
     、犯罪嫌疑人真實年籍對照表(見少連偵412卷第151至155
     頁）、同案被告林哲瀚指認被告乙○○之指認犯罪嫌疑人紀
     錄表、指認表、犯罪嫌疑人真實年籍對照表（見少連偵412
     卷第187至191頁）、同案被告甲○○指認同案被告林哲瀚之
     指認犯罪嫌疑人紀錄表、指認表、犯罪嫌疑人真實年籍對
     照表(見少連偵412卷第211至215頁）、證人林彥廷指認同
     案被告林哲瀚之指認犯罪嫌疑人紀錄表、指認表、犯罪嫌
     疑人真實年籍對照表(見少連偵412卷第275至279頁)、張○
     薰所有彰化銀行帳號00000000000000號之交易明細查詢(見
     少連偵412卷第307頁）、告訴人戊○○提出之板信商業銀行
     自動櫃員機交易明細表、手機通話紀錄、告訴人丙○○提出
     之手機通話紀錄、存摺封面、存摺內頁資料、匯款紀錄內
     政部警政署反詐騙諮詢專線紀錄表、桃園市政府警察局桃
     園分局同安派出所受理詐騙帳戶通報警示簡便格式表、金
     融機構聯防機制通報單、新北市政府警察局海山分局江翠
     派出所受理詐騙帳戶通報警示簡便格式表、165專線協請金
     融機構暫行圈存疑似詐欺款項通報單、內政部警政署反詐
     騙諮詢專線紀錄表、桃園市政府警察局桃園分局同安派出
     所受理詐騙帳戶通報警示簡便格式表、金融機構聯防機制
     通報單、新北市政府警察局海山分局江翠派出所受理詐騙
     帳戶通報警示簡便格式表、165專線協請金融機構暫行圈存
     疑似詐欺款項通報單（見少連偵412卷第313至315、317至3
     25、333至335、337至339、341至345頁）、內政部警政署
     刑事警察局中部打擊犯罪中心109年12月23日偵查報告、張
     ○薰指認被告林哲瀚之指認犯罪嫌疑人紀錄表、指認表、真
     實姓名對照表、本院110年聲搜字92號搜索票、內政部警政
     署刑事警察局搜索扣押筆錄、扣押物品目錄表、收據（見
     他10223卷第149至155、165至177頁）等附卷可參，足認被
     告乙○○上開任意性之自白，核與事實相符，應可採信。
 (二)綜上所述，本案事證明確，被告之上開犯行，已堪認定，
     應予依法論科。
三、論罪部分：   
 (一)按組織犯罪防制條例所稱之犯罪組織，係指3人以上，以實
     施強暴、脅迫、詐欺、恐嚇為手段或最重本刑逾5年有期徒
     刑之罪，所組成具有持續性或牟利性之有結構性組織；而
     所稱有結構性組織，係指非為立即實施犯罪而隨意組成，
     不以具有名稱、規約、儀式、固定處所、成員持續參與或
     分工明確為必要，同條例第2條第1項、第2項分別定有明文
     。查，依卷內共同正犯陳述及相關證據，被告乙○○所參與
     之本案詐欺集團，成員至少有被告乙○○、同案被告林哲瀚
     與同案被告甲○○、張○薰、「阿浩」、「君」及施行詐術之
     本案詐欺集團不詳成員，為三人以上無訛，被告乙○○主觀
     上亦知曉本案詐欺集團成員起碼尚有「阿浩」、交付款項
     予被告乙○○者(即同案被告林哲瀚)。而本案詐欺集團某成
     員對如附表一編號1至2所示之告訴人戊○○、陳姿婷施用詐
     術，致渠等陷於錯誤，匯款至附表一編號1至2「匯款情形
     欄」所示金融帳戶內，由同案被告林哲瀚搭乘同案被告甲○○所駕駛之車輛前往向張○薰收取詐欺贓款12萬5000元，再
     由被告乙○○於同年6月16日日晚間8時48分許，至臺中市潭
     子區福貴路43巷口，向同案被告林哲瀚收取扣除其報酬之1
     2萬元後轉交予「阿浩」，足徵本案詐欺集團計畫縝密、分
     工精細，須投入相當成本及時間始能如此為之，顯非為立
     即實施犯罪而隨意組成，故本案詐欺集團屬三人以上以實
     施詐術為手段所組成具有持續性、牟利性之有結構性組織
     無訛。
 (二)又第339條之4第1項第2款之加重詐欺取財罪，為法定刑1年
     以上7年以下有期徒刑之罪，屬洗錢防制法第3條第1款所規
     定之特定犯罪。而洗錢防制法之立法目的，依同法第1條規
     定，係在防範及制止因特定犯罪所得之不法財物或財產上
     利益，藉由洗錢行為（例如經由各種金融機構或其他交易
     管道），使其形式上轉換成為合法來源，以掩飾或切斷其
     財產或財產上利益來源與犯罪之關聯性，藉以逃避追訴、
     處罰。依洗錢防制法第2條：「本法所稱洗錢，指下列行為
     ：一、意圖掩飾或隱匿特定犯罪所得來源，或使他人逃避
     刑事追訴，而移轉或變更特定犯罪所得。二、掩飾或隱匿
     特定犯罪所得之本質、來源、去向、所在、所有權、處分
     權或其他權益者。三、收受、持有或使用他人之特定犯罪
     所得」之規定，倘行為人意圖掩飾或隱匿特定犯罪所得來
     源，而將特定犯罪所得直接消費處分，甚或交予其他共同
     正犯，而由共同正犯以虛假交易外觀掩飾不法金流移動，
     即難認單純犯罪後處分贓物之行為，仍應構成洗錢防制法
     第2條第1款或第2款之洗錢行為（最高法院108年度台上字
     第1744號、108年度台上字第3086號判決意旨參照）。查，
     被告乙○○、同案被告林哲瀚、同案被告甲○○、「阿浩」與
     「君」就附表一編號1至2所示詐欺取財犯行，係使如附表
     一編號1至2所示告訴人等將款項匯入本案詐欺集團所掌控
     使用之人頭帳戶，而後由受「君」指示之同案被告林哲瀚
     搭乘同案被告甲○○所駕駛車輛前往向提領車手張○薰收取詐
     欺贓款交予被告乙○○轉交「阿浩」，以此方式隱匿、掩飾
     不法詐欺所得之去向及所在，上開所為已切斷資金與當初
     特定犯罪行為之關聯性，隱匿犯罪行為或該資金不法來源
     或本質，使偵查機關無法藉由資金之流向追查犯罪者，核
     與洗錢防制法第14條第1 項之一般洗錢罪之要件相合。
 (三)核被告乙○○就犯罪事實一之附表一編號1部分，係犯組織犯
     罪防制條例第3條第1項後段之參與犯罪組織罪、刑法第339
     條之4第1項第2款之三人以上共同犯詐欺取財罪、洗錢防制
     法第14條第1項之一般洗錢罪；就犯罪事實一之附表一編號
     2所為，係犯刑法第339條之4第1項第2款之三人以上共同犯
     詐欺取財罪、洗錢防制法第14條第1項之一般洗錢罪。
 (四)按共同實行犯罪行為之人，在共同意思範圍以內，各自分
     擔犯罪行為之一部，彼此協力、相互補充以達其犯罪之目
     的者，即應對於全部所發生之結果，共同負責。故共同正
     犯在客觀上透過分工參與實現犯罪結果之部分或階段行為
     ，以共同支配犯罪「是否」或「如何」實現之目的，並因
     其主觀上具有支配如何實現之犯罪意思而受歸責，固不以
     實際參與犯罪構成要件行為或參與每一階段之犯罪行為為
     必要。又共同實施犯罪行為之人，在合同意思範圍以內，
     各自分擔犯罪行為之一部，相互利用他人之行為，以達其
     犯罪之目的者，即應對於全部所發生之結果，共同負責。
     且共同正犯之意思聯絡，原不以數人間直接發生者為限，
     即有間接之聯絡者，亦包括在內（最高法院107年度台上字
     第4444號判決意旨參照）。查，被告乙○○雖未親自實施電
     話詐騙行為，而係由本案詐欺集團某成員為之，但被告乙○○與同案被告林哲瀚、甲○○、張○薰、「君」、「阿浩」及
     施行詐術之本案詐欺集團不詳成員間，各分工擔任工作如
     犯罪事實一欄所示，堪認其等間具有相互利用之共同犯意
     ，各自分擔部分犯罪行為，其等就所犯上開加重詐欺取財
     等犯行，各具有犯意聯絡與行為分擔，為共同正犯。
 (五)又按如數行為於同時同地或密切接近之時地實施，侵害同
     一之法益，各行為之獨立性極為薄弱，依一般社會健全觀
     念，在時間差距上，難以強行分開，在刑法評價上，以視
     為數個舉動之接續施行，合為包括之一行為予以評價，較
     為合理，則屬接續犯，而為包括之一罪（最高法院86年台
     上字第3295號判決意旨參照）。查，被告乙○○、同案被告
     林哲瀚、同案被告甲○○及本案詐欺集團不詳成員，就附表
     一編號1所示三人以上共同詐欺取財犯行，係基於同一犯罪
     決意，向告訴人戊○○實施詐術，致告訴人戊○○陷於錯誤而
     多次匯款如附表一編號1「匯款情形」欄所示，是就同一告
     訴人而言，其等所為均係基於密切之時間、地點實施，侵
     害同一告訴人之財產法益，各行為之獨立性極為薄弱，在
     時間差距上，難以強行分開，應屬數個舉動之接續施行，
     論以接續犯之一罪。此外，就附表一編號1至2部分，就相
     同告訴人遭詐欺而匯入之款項，張○薰於密接之時間、地點
     ，持用該人頭帳戶之金融卡，接續多次進行提領，其主觀
     上係基於單一之犯意，以數個舉動接續進行，而侵害同一
     法益，在時間、空間上有密切關係，依一般社會健全觀念
     ，難以強行分開，在刑法評價上，以視為數個舉動之接續
     實行，合為包括之一行為予以評價，自應論以接續犯之一
     罪。
 (六)按加重詐欺罪係侵害個人財產法益之犯罪，其罪數計算，
     以被害人數、被害次數多寡，決定其犯罪之罪數；核與參
     與犯罪組織罪之侵害社會法益，因應以行為人所侵害之社
     會全體利益為準據，認定係成立一個犯罪行為，有所不同
     。是以倘若行為人於參與犯罪組織之繼續中，先後加重詐
     欺數人財物，因行為人僅為一參與組織行為，侵害一社會
     法益，應僅就「首次犯行」論以參與犯罪組織罪及加重詐
     欺罪之想像競合犯，而其後之犯行，乃為其參與組織之繼
     續行為，為避免重複評價，當無從將一參與犯罪組織行為
     割裂再另論一參與犯罪組織罪，而與其後所犯加重詐欺罪
     從一重論處之餘地（最高法院107年台上字第1066號判決意
     旨參照）。次按犯罪之著手，係指行為人基於犯罪之決意
     而開始實行密接或合於該罪構成要件之行為而言。而首次
     加重詐欺犯行，其時序之認定，自應以詐欺取財罪之著手
     時點為判斷標準；詐欺取財罪之著手起算時點，依一般社
     會通念，咸認行為人以詐欺取財之目的，向被害人施用詐
     術，傳遞與事實不符之資訊，使被害人陷於錯誤，致財產
     有被侵害之危險時，即屬詐欺取財罪構成要件行為之著手
     ，並非以取得財物之先後順序為認定依據（最高法院110年
     度台上字第2066號判決意旨參照）。基此，被告乙○○於加
     入本案詐欺集團後，其參與犯罪組織行為與本案詐欺集團
     之多次加重詐欺行為皆有所重合，且主觀上均係以取得他
     人受騙財物為最終目的，自應就與被告乙○○加入本案詐欺
     集團時間較為密切之首次加重詐欺犯行，論以參與犯罪組
     織罪及加重詐欺罪之想像競合犯，而就其他之加重詐欺犯
     行單獨論罪科刑，以避免對被告乙○○參與犯罪組織之一行
     為重複評價，且被告乙○○於本案繫屬於本院前，未曾因涉
     嫌違反組織犯罪防制條例案件經檢察官提起公訴，有臺灣
     高等法院被告前案紀錄表附卷可稽，堪認被告乙○○參與本
     案詐欺集團之行為，尚未經與本案以外之加重詐欺犯行論
     以想像競合而為刑法評價，依前揭判決意旨，自應以被告
     乙○○於本案之「首次」加重詐欺取財罪與其參與犯罪組織
     罪論以想像競合。另被告乙○○之詐欺取財行為、洗錢行為
     間，客觀行為具有局部之同一性、著手實行階段並無明顯
     區隔，且主觀上均係以取得他人受騙財物為最終目的，依
     一般社會通念，應評價為法律概念之一行為，方符刑罰公
     平原則。綜此，依卷內資料所示，被告乙○○加入本案詐欺
     集團後，因與同案被告林哲瀚、甲○○及本案詐欺集團其他
     成員共同實施詐欺取財犯行而繫屬於本案之首次加重詐欺
     取財罪，當係附表一編號1所示告訴人戊○○部分，依上揭說
     明，被告乙○○就如附表一編號1部分所犯參與犯罪組織罪、
     三人以上共同犯詐欺取財罪、一般洗錢罪；就如附表一編
     號2部分所犯三人以上共同犯詐欺取財罪、一般洗錢罪，均
     屬想像競合犯，應依刑法第55條前段規定，各從一重之三
     人以上共同犯詐欺取財罪處斷。
 (七)再詐欺取財罪，係為保護個人之財產法益而設，行為人罪
     數之計算，自應依遭詐騙之被害人人數計算。被告乙○○所
     犯上開2次三人以上共同犯詐欺取財罪，犯意各別，行為互
     異，應予分論併罰。
四、科刑部分：
 (一)被告乙○○前因詐欺案件，經本院以104年度訴字第248號判
     決判處有期徒刑10月確定，於104 年12月31日執行完畢等
     情，業經檢察官於本院準備程序中提出前案之相關判決書
     、刑案資料查註紀錄表、矯正簡表為據，復有臺灣高等法
     院被告前案紀錄表在卷可參，堪可認定，是被告乙○○於前
     案執行完畢後，五年內故意再犯本案有期徒刑以上之罪，
     為累犯；參以，檢察官復於本院審理程序中主張被告乙○○
     所犯前案與本案所犯詐欺取財罪行間，犯罪類型及罪質均
     相似，且其因前案入監執行，已受較嚴格之矯正處遇，仍
     再為本案犯行，足見其欠缺對法律規範之尊重，而請求依
     累犯規定加重其之刑，故本院依司法院釋字第775號解釋意
     旨，衡酌被告乙○○所涉前案係因入監執行完畢、前案與本
     案之罪質相同，且均為故意犯罪，可見被告乙○○不知記取
     教訓，對刑罰之反應力薄弱，本案並無未處以最低法定本
     刑即有違罪刑相當原則之情形，縱加重最低法定本刑亦不
     因此使被告乙○○之人身自由遭受過苛之侵害，爰依刑法第4
     7條第1項之規定加重其刑。
 (二)按想像競合犯之處斷刑，本質上係「刑之合併」。其所謂
     從一重處斷，乃將想像競合犯組成之評價上數罪，合併為
     科刑一罪，其所對應之刑罰，亦合併其評價上數罪之數法
     定刑，而為一個處斷刑。易言之，想像競合犯侵害數法益
     者皆成立犯罪，論罪時必須輕、重罪併舉論述，同時宣告
     所犯各罪名，包括各罪有無加重、減免其刑之情形，亦應
     說明論列，量刑時併衡酌輕罪部份量刑事由，評價始為充
     足，然後依刑法第55條前段規定「從一重處斷」，非謂對
     於其餘各罪可置而不論。因此，法院決定處斷刑時，雖以
     其中最重罪名之法定刑，做為裁量之準據，惟於裁量其輕
     重時，仍應將輕罪合併評價在內（最高法院108年度台上字
     第4405、4408號判決意旨參照）。惟查：
   1.被告乙○○參與本案詐欺集團後，既負責收水，其角色攸關
     本案詐欺集團成員可否確實獲取、分配詐欺所得，且被告
     乙○○已成功自同案被告林哲瀚處收取告訴人共2人之受騙款
     項，尚難認被告乙○○參與本案詐欺集團有何情節輕微之處
     ，自無組織犯罪防制條例第3條第1項但書減免其刑規定之
     適用。
   2.按犯洗錢防制法第14條之罪，在偵查或審判中自白者，減
     輕其刑，洗錢防制法第16條第2項雖定有明文。被告乙○○對
     於一般洗錢犯行，於偵訊、本院準備程序及審理時均自白
     犯罪，原均應依上開規定減輕其刑，惟被告乙○○上開所為
     係從一重之刑法加重詐欺取財罪處斷，該重罪並無法定減
     刑事由，參照最高法院108年度台上大字第3563號裁定法理
     ，無從再適用上開條項規定減刑，僅能於量刑時予以衡酌
     ，併予敘明。
   3.又按犯組織犯罪防制條例第3條之罪，偵查及審判中均自白
     者，減輕其刑，組織犯罪防制條例第8條第1項後段定有明
     文。查，被告乙○○固對於參與本案詐欺集團犯罪組織之犯
     行均已於準備程序及審理時自白，然依照前揭罪數說明，
     被告乙○○上開所為均係各從一重論處3人以上共同犯加重詐
     欺取財罪，就此想像競合輕罪得減刑部分，揆諸前開說明
     ，本院於依刑法第57條量刑時予以一併審酌。
 (三)爰以行為人之責任為基礎，審酌被告乙○○正值青壯年，竟
     不思以合法途徑賺取錢財，明知詐欺犯罪在我國橫行多年
     ，社會上屢見大量被害人遭各式詐欺手法騙取金錢，甚至
     有一生積蓄因此蕩然無存者，仍基於縱使參與犯罪組織亦
     不違背其本意之不確定故意，受「阿浩」之邀集參加本案
     詐欺集團，負責前往指定處所收取詐欺款項再交予「阿浩
     」，並透過如附表一編號1至2「詐騙方式」欄所示詐術內
     容，分別騙取本案告訴人等2人之金錢，並利用共犯間輾轉
     交付提領所得現金款項之方式，製造金流斷點，藉此掩飾
     及隱匿本案詐欺所得之去向、所在，以逃避國家追訴處罰
     ，嚴重影響人與人之間之信賴關係，破壞社會治安，所為
     應予非難。惟考量被告乙○○犯後坦承犯行，尚未能與告訴
     人等調解成立，以賠償渠等損害之犯後態度，及其犯罪動
     機、目的、手段、告訴人等受騙金額之多寡、其參與期間
     長短、收水次數及金額、被告乙○○於本案詐欺集團中之分
     工地位，暨被告乙○○於本院審理時自陳國中畢業，之前擔
     任磁磚送貨員、之前與家人同住，家中經濟狀況普通(見本
     院金訴緝卷第88頁)等一切情狀，分別量處如附表二編號1
     至2「宣告刑」欄所示之刑，並衡酌被告乙○○所犯各罪侵害
     法益之異同、對侵害法益之加重效益及時間、空間之密接
     程度，而為整體評價後，定其應執行之刑如主文所示。
五、按司法院大法官會議甫於110年12月10日做成釋字第812號解
    釋文：「106年4月19日修正公布之組織犯罪防制條例第3條
    第3項規定：『犯第1項之罪者，應於刑之執行前，令入勞動
    場所，強制工作，其期間為3年。』(嗣107年1月3日修正公布
    第3條，但本項並未修正)就受處分人之人身自由所為限制，
    違反憲法比例原則及憲法明顯區隔原則之要求，與憲法第8
    條保障人身自由之意旨不符，應自本解釋公布之日起失其效
    力。」準此，本案被告乙○○所犯組織犯罪防制條例第3條第1
    項後段之參與犯罪組織罪，即無依同條第3項規定宣告刑前
    強制工作之餘地。　　 
六、沒收：
(一)按犯罪所得，屬於犯罪行為人者，沒收之；犯罪所得之沒收
    ，於全部或一部不能沒收或不宜執行沒收時，追徵其價額，
    刑法第38條之1第1項前段、第3項分別定有明文。查，本案
    卷內並無證據足認被告乙○○因向同案被告林哲瀚收取詐欺贓
    款後轉交「阿浩」而實際獲有何等犯罪所得，故無適用前揭
    規定宣告沒收或追徵犯罪所得之餘地。
(二)另洗錢防制法第18條固規定：「犯第14條之罪，其所移轉、
    變更、掩飾、隱匿、收受、取得、持有、使用之財物或財產
    上利益，沒收之；犯第15條之罪，其所收受、持有、使用之
    財物或財產上利益，亦同。以集團性或常習性方式犯第14條
    或第15條之罪，有事實足以證明行為人所得支配之前項規定
    以外之財物或財產上利益，係取自其他違法行為所得者，沒
    收之。」，然因本條規定並無「不問屬於犯罪行為人與否均
    沒收」等同義文字，自以屬於被告所有者為限，始應予沒收
    。是被告乙○○既已將其收取之本案詐欺所得款項12萬元均交
    予「阿浩」轉交本案詐欺集團上手成員，而對該等款項不具
    事實上管領權，當無依前揭規定就該等款項宣告沒收之餘地
    。
據上論斷，應依刑事訴訟法第273條之1第1項、第299條第1項前
段，組織犯罪防制條例第3條第1項後段，洗錢防制法第14條第1
項，刑法第11條前段、第28條、第339條之4第1項第2款、第47條
第1項、第55條、第51條第5款，刑法施行法第1條之1第1項，判
決如主文。
本案經檢察官張文傑提起公訴，檢察官丁○○到庭執行職務。
中　　華　　民　　國　　111 　年　　11 　　月　 30　日
                  刑事第二庭    法  官  吳孟潔
以上正本證明與原本無異。
如不服本判決應於收受送達後20日內向本院提出上訴書狀，並應
敘述具體理由；其未敘述上訴之理由者，應於上訴期間屆滿後20
日內向本院補提理由書（均須按他造當事人之人數附繕本）「切
勿逕送上級法院」。
告訴人或被害人如不服判決，應備理由具狀向檢察官請求上訴，
上訴期間之計算，以檢察官收受判決正本之日起算。
                                書記官  林育蘋
中　　華　　民　　國　　111 　年　　12　　月　　1 　　日

附錄論罪科刑法條
組織犯罪防制條例第3條第1項
發起、主持、操縱或指揮犯罪組織者，處3 年以上10年以下有期
徒刑，得併科新臺幣1 億元以下罰金；參與者，處6 月以上5 年
以下有期徒刑，得併科新臺幣1 千萬元以下罰金。但參與情節輕
微者，得減輕或免除其刑。
洗錢防制法第14條
有第二條各款所列洗錢行為者，處7年以下有期徒刑，併科新臺
幣5百萬元以下罰金。
前項之未遂犯罰之。
前二項情形，不得科以超過其特定犯罪所定最重本刑之刑。
中華民國刑法第339條之4
犯第339條詐欺罪而有下列情形之一者，處1年以上7年以下有期
徒刑，得併科1百萬元以下罰金：
一、冒用政府機關或公務員名義犯之。
二、三人以上共同犯之。
三、以廣播電視、電子通訊、網際網路或其他媒體等傳播工具，
    對公眾散布而犯之。
前項之未遂犯罰之。

附表一
編號 被害人 遭詐騙情節 匯款情形 提領人(車手) 提款時間 提款地 提領金額 車手交付收水手之情形  1 戊○○(提告) 該詐欺集團某成員於109年6月16日晚間6時36分許，佯裝雅聞集團之倉庫人員撥打電話予戊○○，詐稱：出貨出問題，將從戊○○芝帳戶扣貨款，需協助鎖定轉帳功能云云，復佯裝郵局人員致電戊○○，詐稱：請依指示至板信商業銀行操作自動櫃員機云云，致戊○○陷於錯誤而為右列之匯款。 109年6月16日晚間7時32分許，匯款2萬9985元至張○薰所有彰化商業銀行(下稱彰化銀行)帳號00000000000000號帳戶內。 張○薰  109年6月16日晚間7時50分許 臺中市○○區○○路0段000號之合作金庫商業銀行潭子分行 新臺幣(下同)2萬元 林哲瀚搭乘甲○○所駕駛車牌號碼000-0000號自用小客車於109年6月16日晚間8時20分許，在臺中市○○區○○○路00號，向張○薰收取所領得之詐欺款項12萬5000元後，再於同日晚間8時48分許，至臺中市潭子區福貴路43巷口，將款項交予乙○○，再轉交「阿浩」。    109年6月16日晚間7時44分許，匯款2萬9985元至張○薰所有上開彰化銀行帳戶內。  109年6月16日晚間7時52分許 同上 2萬元     109年6月16日晚間7時56分許，匯款1萬5123元至張○薰所有上開彰化銀行帳戶內。  109年6月16日晚間7時53分許 同上 2萬元       109年6月16日晚間7時54分許 同上 2萬元  2 丙○○(提告) 該詐欺集團某成員於109年6月16日晚間7時25分許，佯裝蝦皮賣場之賣家撥打電話予丙○○，詐稱：之前上網購買之商品因操作錯誤，導致每月扣款，將由郵局客服人員致電告知如何處理取消扣款云云，復佯裝郵局客服人員致電丙○○，詐稱：請依指示在網路郵局上操作云云，致丙○○陷於錯誤而為右列之匯款。 109年6月16日晚間7時46分許，匯款4萬9989元至張○薰所有上開彰化銀行帳戶內。 張○薰  109年6月16日晚間7時55分許 同上 2萬元       109年6月16日晚間7時56分許  9000元       109年6月16日晚間8時46分許  1萬6000元  

附表二：
編號 犯罪事實 宣告刑ㄌ 1 犯罪事實一之附表一編號1 乙○○犯三人以上共同詐欺取財罪，累犯，處有期徒刑壹年叁月。 2 犯罪事實一之附表一編號2 乙○○犯三人以上共同詐欺取財罪，累犯，處有期徒刑壹年叁月。